【裁判字號】    97,消債抗,30
【裁判日期】    980106
【裁判案由】    更生事件
【裁判全文】
臺灣雲林地方法院民事裁定            97年度消債抗字第30號
抗  告  人  甲○○
上列抗告人因消費者債務清理事件聲請更生，對於中華民國97年
10月27日本院97年度消債更字第114 號裁定提起抗告，本院裁定
如下：
    主  文
抗告駁回。
抗告費用新台幣壹仟元由抗告人負擔。
    理  由
一、本件抗告意旨略以：原審以「…曾依金融主管機關協調成立
    之中華民國銀行公會會員辦理消費金融案件無擔保債務協商
    機制與金融機構成立協商，惟聲請人並未與債權人清冊中所
    列之信用貸款債權人日盛國際商業銀行依上開協商機制成立
    協商，亦未於消費者債務清理條例施行後，以書面向最大債
    權銀行台北國際商業銀行請求與全體金融機構債權人共同協
    商債務清償方案，並表明共同協商意旨…是本件聲請人聲請
    更生，未依消費者債務清理條例第151 條第1 項規定先行債
    務協商…自應駁回…」等語。然:
（一）抗告人已於95年6 月依「中華民國銀行公會會員辦理消費
      金融案件無擔保債務協商機制」與金融機構成立協商，有
      財團法人金融聯合徵信中心個人綜合信用報告註記抗告人
      已參與銀行公會協商機制之情事可證。而本法施行後，若
      已曾參與95年銀行公會協商機制者，則最大債權金融機構
      將不予受理協商請求。因此，鈞院上開見解，實有察查不
      周之處，令抗告人難以折服。
（二）且遍觀本法及施行細則，並無明文要債務人重行協商之規
      定。依本條例第151 條第6 項規，債務人於本法施行前，
      已依銀行公會協商機制成立協商者，若因不可歸責於己之
      事由，致履行顯有重大困難者，即可聲請更生或清算。而
      抗告人既已於95年依銀行公會協商機制與當時之最大債權
      金融機構台北國際商業銀達成協議，因有不可歸責於己之
      事由致無法繼續履行，則依法可聲請更生。
（三）況且，抗告人95年6 月與最大債權銀行金融機構達成協議
      前，亦有該機構專員來電告知各債權人之債權金額，抗告
      人之配偶乃載記於簿本上，當時乃列有日盛銀行，則於協
      議書未見日盛銀行列於其上，係因最大債權銀行漏未列入
      ? 還是日盛銀行不願協議? 均不可得知，原審未詳予察查
      審酌，即以上開理由率予駁回抗告人之聲請，難謂適法，
      令人難以折服，為此提起抗告，懇請鈞院鑑核，准予廢棄
      原裁定，改諭知抗告人更生程序開始，以臻適法。
二、按債務人對於金融機構因消費借貸、自用住宅借款、信用卡
    或現金卡契約而負債務，在聲請更生或清算前，應提出債權
    人清冊，以書面向最大債權金融機構請求協商債務清償方案
    並表明共同協商之意旨。債務人與金融機構協商成立者，不
    得聲請更生或清算。但不可歸責於己之事由，致履行顯有重
    大困難者，不在此限。本條例施行前，債務人依金融主管機
    關協調成立之中華民國銀行公會會員辦理消費金融案件無擔
    保債務協商機制與金融機構成立之協商，準用前項之規定。
    本條例第151 條第1 、5 、6 項分別定有明文。又聲請更生
    或清算不合程式或不備其他要件者，法院應以裁定駁回之，
    但其情形可以補正者，法院應定期間先命補正，復為同條例
    第8 條所明定。
三、且按上開本條例第151 條規定，即謂協商前置主義之規定。
    蓋以，債務人受法院裁定開始更生或清算程序者，其生活、
    資格、權利等均將受限制，該等程序係債務清理之最後手段
    ，於債務人無法與債權人協商時，始適用更生或清算程序清
    理債務。且債務人對於金融機構因消費借貸、自用住宅借款
    、信用卡或現金卡契約而負債務，其法律關係較為單純明確
    ，金融機構並已訂有債務協商機制，如能協商成立，債務人
    或不須依條例聲請更生或清算，可疏減法院負擔，有效分配
    司法資源。為使債務人得自主解決其債務，故設此項裁判前
    協商前置程序（見本條立法理由司法院原提案說明參照）。
四、因此，本條例第151 條第6 項規定之適用，應係指債務人已
    就其因消費借貸、自用住宅借款、信用卡或現金卡契約，所
    生債權債務關係之全體金融機構，依金融主管機關協調成立
    之中華民國銀行公會會員辦理消費金融案件無擔保債務協商
    機制踐行協商程序，而與金融機構成立協商者而言。否則，
    如僅與部份債權金融機構踐行協商程序，成立協商，即得準
    用上開規定聲請更生或清算，將無法達使債務人自主解決其
    債務，疏減法院負擔，有效分配司法資源之目的; 並與更生
    或清算程序係債務人清理債務之最後手段之原則有違。
五、經查，抗告人雖對於金融機構因消費借貸、信用卡或現金卡
    契約而負債務，並曾依金融主管機關協調成立之中華民國銀
    行公會會員辦理消費金融案件無擔保債務協商機制與金融機
    構成立協商，惟抗告人並未與債權人清冊中所列之信用貸款
    債權人日盛國際商業銀行依上開協商機制成立協商，且抗告
    人亦未於消費者債務清理條例施行後以書面向最大債權銀行
    臺北國際商業銀行請求與全體金融機構債權人共同協商債務
    清償方案，並表明共同協商意旨等情，為抗告意旨所不爭執
    ，並有抗告人於原審提出之財產及債權人清冊、協議書、無
    擔保債務還款計畫表等件附原審卷可稽，足信無誤。可見其
    未與全體債權金融機構踐行協商程序，足以認定。
六、是本件抗告人聲請更生，未依消費者債務清理條例第151 條
    第1 項規定，與全體債權金融機構先行債務協商程序，且上
    開欠缺又屬無從補正，依上說明，自應駁回其更生之聲請。
    從而，原裁定駁回抗告人更生之聲請，並無不合，抗告意旨
    指摘原裁定不當，求予廢棄，為無理由，應予駁回。
七、據上論結，本件抗告為無理由，依消費者債務清理條例第15
    條，民事訴訟法第495 條之1 、第449 條第1 項，裁定如主
    文。
中    華    民    國    98    年    1     月    6     日
                民事第二庭  審判長法  官  黃一馨
                                  法  官  陳秋如
                                  法  官  吳錦佳
上為正本係照原本作成
不得再抗告
中    華    民    國    98    年    1     月    6     日
                            書  記  官    楊麗雪


司法院資訊處製作；財團法人民間司法改革基金會備份。
